【裁判字號】    92,台上,6842
【裁判日期】    921204
【裁判案由】    強盜
【裁判全文】
最高法院刑事判決                              九十二年度台上字第六八四二號
    上  訴  人  甲○○
                        號（現另案在台灣雲林戒治所強制戒治中）
右上訴人因強盜案件，不服台灣高等法院台中分院中華民國九十二年九月十六日第二
審判決（九十二年度上訴字第一三二四號，起訴案號：台灣彰化地方法院檢察署九十
二年度偵字第二二五六號），提起上訴，本院判決如左：
    主  文
上訴駁回。
    理  由
按刑事訴訟法第三百七十七條規定，上訴於第三審法院，非以判決違背法令為理由，
不得為之。是提起第三審上訴，應以原判決違背法令為理由，係屬法定要件。如果上
訴理由狀並未依據卷內訴訟資料，具體指摘原判決不適用何種法則或如何適用不當，
或所指摘原判決違法情事，顯與法律規定得為第三審上訴理由之違法情形，不相適合
時，均應認其上訴為違背法律上之程式，予以駁回。本件上訴人甲○○上訴意旨略稱
：(一)、上訴人係因使用海洛因，故喪失是非判斷能力而犯罪，此被害人陳鴻樘可證，
非原判決所認定係缺錢購毒所致。(二)、扣案之棉質手套確實是上訴人工作所應備之物
，此上訴人公司之課長可證，非預備供本件強盜犯罪之用，原判決認係供上訴人犯該
罪所用或預備之用，自有應於審判期日調查之證據而未予調查之違法云云。
惟查：(一)、原判決維持第一審依牽連犯關係從一重論處上訴人以連續意圖為自己不法
之所有，攜帶兇器，以強暴至使不能抗拒，而取他人之物罪刑之判決，駁回上訴人在
第二審之上訴，已依卷證資料敘明其所憑之證據及認定之理由。經核所為論敘，均與
卷內證據資料相符，從形式上觀察，並無違背經驗法則、論理法則等違法情形存在。
(二)、上訴人於原審審理中雖辯稱：扣案之手套十五只，並非供伊犯強盜罪或預備供伊
犯強盜罪所用之物云云，但扣案之手套十五只，確係上訴人所有並供其犯強盜罪所用
或預備供其犯強盜罪所用之物等情，業據上訴人於警訊、檢察官偵查時供承明確（見
彰化縣警察局刑案偵查卷第五頁；偵查卷第三十二頁至第三十四頁），且該等棉質手
套，係上訴人為警查獲後，由警方自其所有自小客車之車內起獲乙節，並有彰化縣警
察局扣押物品目錄表在卷可證（見同上警卷第三十一頁、第三十二頁），故原判決因
認上訴人前開所辯，顯係事後卸責之詞，不足採信（見原判決第四頁第二行、第三行
、第四頁倒數第三行至第五頁第六行）；另上訴人於警訊、檢察官偵查時及第一審、
原審審理中，均供承其因吸食毒品，為應付吸毒費用才犯本件之強盜案（見同上警卷
第三頁反面；偵查卷第三十四頁；第一審卷第二十三頁反面、第六十二頁；原審卷第
六十九頁、第七十頁），是原判決據以認定上訴人因缺錢購買毒品施用而觸犯本案，
核均無不合。上訴意旨，徒憑己見，就原判決已說明事項或屬原審採證認事職權之適
法行使，任意指摘，顯與法律規定得為第三審上訴理由之違法情形，不相適合。再本
院為法律審，上訴人在第三審始舉出被害人陳鴻樘可證明其犯罪時之精神狀態，及其
公司課長可證明扣案之棉質手套確係其工作應備之物，本院自無從審酌。其本部分之
上訴違背法律上之程式，應予駁回。
復按裁判上一罪案件之重罪得提起第三審上訴，其輕罪部分雖不得上訴，依審判不可
分原則，第三審法院亦應併予審判，但以重罪部分之上訴合法為前提，如該上訴為不
合法，第三審法院既應從程序上予以駁回，而無從為實體上判決，對於輕罪部分自無
從適用審判不可分原則，併為實體上審判。查刑事訴訟法第三百七十六條所列各罪之
案件，經第二審判決者，不得上訴於第三審法院，法有明文。本件上訴人所牽連犯之
加重竊盜罪部分，核屬刑事訴訟法第三百七十六條第二款之案件。前揭重罪部分，即
上訴人所犯關於加重強盜罪部分之上訴既不合法，應從程序上駁回，已見前述，則對
於輕罪之加重竊盜部分，自無從為實體上審判，應併予駁回。
據上論結，應依刑事訴訟法第三百九十五條前段，判決如主文。
中      華      民      國    九十二    年      十二    月      四      日
                              最高法院刑事第八庭
                                  審判長法官  陳  炳  煌
                                        法官  陳  世  雄
                                        法官  韓  金  秀
                                        法官  吳  信  銘
                                        法官  徐  文  亮
      右正本證明與原本無異
                                              書  記  官
中      華      民      國    九十二    年     十二     月     十一     日
                                                                        Ｖ


司法院資訊處製作；財團法人民間司法改革基金會備份。
